最高法院刑事判決　　　　　　一○○年度台上字第一九八七號
上　訴　人　彭嘉瑜
選任辯護人　楊雯齡律師　　　　　　　　　
上列上訴人因違反毒品危害防制條例案件，不服台灣高等法院台
中分院中華民國九十八年十月九日第二審判決（九十七年度上訴
字第二二一六號，起訴案號：台灣台中地方法院檢察署九十五年
度偵字第二五五三０號、九十六年度偵字第二七六六、三八四七
號），提起上訴，本院判決如下：
    主  文                 
原判決關於彭嘉瑜部分撤銷，發回台灣高等法院台中分院。
   理  由
本件原判決認定上訴人彭嘉瑜有其事實欄所載之販賣第一級毒品
（海洛因）犯行，因而撤銷第一審該部分之科刑判決，改判仍論
處上訴人販賣第一級毒品三罪刑，固非無見。
惟查：(一)、證據之證明力，雖由法官評價，然心證之形成，由來
於經嚴格證明之證據資料之推理作用，通常有賴數個互補性之證
據始足以形成確信心證，單憑一個證據則較難獲得正確之心證。
尤其具有對向性關係之單一證據，如毒品交易之買賣雙方，買方
或為獲邀減刑寬典，不免有作利己損人之不實供述之虞。此種虛
偽危險性較大之被告以外之人所為之陳述，為避免其嫁禍他人，
藉以發見實體之真實，除以具結、交互詰問、對質等方法，以擔
保其真實性外，自仍應認有補強證據以增強其陳述之憑信性，始
足為認定被告犯罪事實之依據。又證據之證明力雖由法院自由判
斷，然證據本身如對於待證事實不足供為證明之資料，而事實審
法院仍採為判決基礎，其自由判斷之職權行使，自與採證法則有
違。原判決認定上訴人有於民國九十五年十一月二十五日某時、
同年月二十七日某時分別販賣第一級毒品海洛因予傅俊仁之犯行
（即原判決附表一編號1.、2.部分），依理由之說明，係以證人
傅俊仁於警詢、偵訊之證詞及卷附相關行動電話通聯紀錄為其論
據。然上訴人自始否認上情，依卷內資料，上揭犯行似未同時查
得任何與毒品海洛因有關之證物，而原判決所採憑之通聯紀錄僅
足證明傅俊仁所稱有於所載時間與上訴人聯繫，無從認定上訴人
與傅俊仁雙方有已達致毒品交易合意之情事，原判決復未說明該
通聯紀錄究與所認定上訴人販毒予傅俊仁之犯行有如何證據上之
關聯性，而具補強證據得獲致增強證人傅俊仁陳述憑信性之心證
理由，原審未進一步究明，並調查其他必要之證據，逕認係上訴
人販毒予傅俊仁之證據，而論以上訴人該部分販賣毒品之罪，其
採證認事職權之行使，難謂適合。(二)、有罪之判決，其所載事實
、理由與所宣告之主文，必須互相一致，否則即有理由矛盾之違
法。(1)依原判決認定之事實，傅俊仁係以「000000000
00號」其住處電話與上訴人聯繫洽毒，上訴人乃以新台幣（下
同）一千元之價格，販賣毒品海洛因予傅俊仁二次（同上附表）
。惟理由內則說明依憑證人傅俊仁於警詢關於係以「公共電話」
與上訴人聯繫毒品交易之證詞為其部分論據（見原判決第八頁第
十四、十五行）。關於認定傅俊仁係以上揭住處電話與上訴人洽
購毒品，其事實之記載與理由之說明，前後齟齬，難謂無證據上
理由矛盾之違法。(2)原判決並未認定有查扣上訴人販賣毒品予傅
俊仁、鄭偉廷、王基亮之所得款項共計三千元，各該主文欄項下
亦為「未扣案」之各該販賣毒品所得為沒收或抵償之諭知，但理
由內卻又引據經查扣上訴人各次販毒所得合計三千元為認定其有
販賣營利意圖之部分依據（見原判決第十四頁倒數第八行以下）
，同有理由矛盾之違誤。(三)、刑事訴訟法第一百五十九條第一項
傳聞排除法則明定，被告以外之人於審判外之言詞或書面陳述，
除法律有規定者外，不得作為證據。倘被告以外之人先前於司法
警察機關調查中所為之審判外陳述，如與審判中之陳述相符者，
逕採審判中陳述，無再採取審判外陳述之必要，該審判外之陳述
，既與傳聞證據例外之規定不符，即不生原始陳述人因已於審判
中結證並受詰問而補正瑕疵之問題。卷附證人傅俊仁在警詢審判
外之陳述，上訴人及其辯護人於原審已爭執其證據能力（見原審
卷第七三頁背面、第一八七頁背面），原判決理由泛謂證人傅俊
仁經第一審、原審於審判期日行交互詰問檢視其證詞，其於警詢
之供述當然已取得證據之資格，相符部分，自有證據能力等旨（
見原判決第五頁第十二行以下），要屬無據。原判決憑此認定上
訴人有該部分販毒犯行（見原判決第九頁倒數第三行以下），有
採證認事之違誤。(四)、卷宗內之筆錄及其他文書可為證據者，審
判長應向當事人、代理人、辯護人或輔佐人宣讀或告以要旨，為
刑事訴訟法第一百六十五條第一項所明定。事實審法院於審判期
日就文書證據踐行上揭調查程序，旨在使被告澈底了解該等文書
記載之內容及意涵，而為充分之辯論，以使法院形成正確之心證
。故文書證據如未經法院於審判期日依照上揭法定程序踐行調查
，即不得作為事實判斷之依據。原判決以卷附證人鄭偉廷於偵查
時之證詞為上訴人有其附表一編號3.販賣毒品犯罪之部分證據（
見原判決第十一頁第十行以下）。惟稽諸原審審判筆錄之記載，
審判長似未曾將該筆錄內容依法宣讀或告以要旨予上訴人及其辯
護人辨認及辯論之機會（見原審卷第一八六頁以下筆錄），遽採
為該部分斷罪之依據，自屬違背法令。上訴意旨指摘原判決該部
分不當，非無理由，應認該部分有撤銷發回之原因。原判決關於
彭嘉瑜不另為無罪諭知部分，基於審判不可分原則，併予發回。
據上論結，應依刑事訴訟法第三百九十七條、第四百零一條，判
決如主文。
中    華    民    國  一○○  年    四    月  二十一  日
                      最高法院刑事第九庭
                          審判長法官  石  木  欽  
                                法官  洪  佳  濱  
                                法官  韓  金  秀  
                                法官  段  景  榕  
                                法官  周  煙  平  
本件正本證明與原本無異
                                      書  記  官  
中    華    民    國  一○○  年    四    月  二十七  日
                                                       s